臺灣高等法院臺南分院民事裁定
110年度抗字第78號
抗  告  人  吳俊鋐  
代  理  人  吳婧絹  
上列抗告人因與相對人尤啟賢間假扣押聲明異議事件，對於中華
民國110年3月2日臺灣嘉義地方法院所為裁定(110年度全事聲字
第3號)提起抗告，本院裁定如下： 
    主  文
抗告駁回。
抗告訴訟費用由抗告人負擔。
    理  由
一、抗告意旨略以:相對人於民國(下同)107年7月29日以新臺幣(
    下同）360萬元之價格，向伊買受嘉義市○區○○段000○00地號
    土地及其上0000號建物(下稱系爭土地及系爭房屋，合稱系
    爭房地)。相對人並全數給付價金完畢，嗣因系爭房屋點交
    未果，相對人因而解除買賣契約，並向伊提起返還價金訴訟
    ，經判決伊敗訴確定在案(原審法院107年度訴字第799號判
    決、本院108 年度上字第 121 號判決、最高法院 108年度
    台上字第2138號裁定)。相對人遂向臺灣新北地方法院民事
    執行處聲請執行（109年度司執天字第7179號），並獲全額
    清償。本件買賣契約既經解除，相對人藉由強制執行程序全
    數取回價金，自應將系爭房屋返還登記予伊。惟相對人迄今
    仍未將系爭房地移轉登記予伊，伊已對相對人提出刑事詐欺
    、侵占之告訴。惟若相對人於兩造刑事訴訟程序期間，系爭
    房地曾向臺北富邦銀行設定最高限額250萬元之抵押權，相
    對人拒絕清償系爭房地之貸款250萬元，致無法塗銷系爭抵
    押權，及相對人(買方)積欠應支付之土地代書費用2萬6,247
    元，合計伊恐受有252萬6,247元之損失，爰請准假扣押相對
    人之財產。原審法院司法事務官裁定准伊以「84萬元為債務
    人供擔保後，得對於債務人所有之財產於252萬6,247元之範
    圍內為假扣押」(下稱原處分)，因伊罹患憂鬱症，無力支付
    擔保金，經伊異議，亦遭原裁定駁回，爰提起抗告，請求廢
    棄原處分及原裁定，准予免供擔保對相對人之財產於252萬6
    ,247元予以假扣押等語。
二、按「債權人聲請假扣押，就假扣押之原因，絲毫未提出能即
    時調查之證據以釋明者，固應駁回其聲請，惟假扣押之原因
    如經釋明而有不足，法院仍得命供擔保以補其釋明之不足，
    准為假扣押，此觀民事訴訟法第526條第1項、第2項規定自
    明。所謂假扣押之原因，依同法第523條第1項規定，係指有
    日後不能強制執行或甚難執行之虞而言，其情形不以債務人
    浪費財產、增加負擔或就其財產為不利益之處分，將達於無
    資力之狀態，或移往遠地、逃匿無蹤或隱匿財產為限。倘債
    務人對債權人應給付之金錢或得易為金錢請求之債權，經催
    告後仍斷然堅決拒絕給付，且債務人現存之既有財產與債權
    人之債權相差懸殊，將無法或不足清償該債權，在一般社會
    通念上，可認其日後有不能強制執行或甚難執行之虞之情事
    時，亦應涵攝在內」(最高法院108年度台抗字第118號裁定
    意旨參照)。
三、本件抗告人主張相對人積欠伊252萬6,247元即系爭房地之銀
    行貸款250萬元及相對人應支付代書費用2萬6,247元，有抗
    告人提出之原審107年度訴字第799號、本院108年度上字第1
    21號及最高法院109年度台上字第2550號裁判為據（見110年
    度司裁全字第19號卷，下稱司裁全卷第66至70頁、第72至75
    頁、第76至77頁）、臺灣新北地方法院109年度司執字第717
    9號函、臺灣臺北地方法院109年度司執助字第929號民事命
    令（見司裁全卷第94頁、第97至至98頁）、台灣土地銀行存
    摺，通訊軟體對話記錄、大瀚地政士事務所收費明細表等影
    本（見司裁全卷第101至103頁、第104至107頁、第112頁）
    ，可認為抗告人對假扣押之請求已有相當之釋明。
四、至假扣押之原因，抗告人固主張：相對人拒絕清償系爭房地
    之貸款250萬元，致無法塗銷系爭抵押權，及相對人(買方)
    積欠應支付之土地代書費用2萬6,247元，合計伊恐受有252
    萬6,247元之損失等語，並提出㈠110年1月4日嘉義文化路郵
    局000001號及109年12月31嘉義站前郵局000103號存證信函
    （下稱系爭二存證信函，見司裁全卷第5、6頁）及㈡110年1
    月18日憑票支付相對人3萬9,056元之郵政滙票及據以申請之
    郵政滙款申請書（見司裁全卷第4頁正、反面）為據。惟查:
    ㈠系爭二存證信函之內容為抗告人向相對人催討系爭房地買
    賣之代書費用2萬6,247元及抗告人催請相對人提出系爭房地
    過戶文件(相對人之印鑑章、印鑑證明及身份證影本)，以便
    儘速將系爭房地登記返還至抗告人名下之情，則系爭二存證
    信函僅能釋明抗告人曾催請相對人給付買賣系爭房地代書費
    2萬6,247元，及曾催請相對人提出系爭房地過戶文件；㈡另
    抗告人提出之上開郵政滙票及郵政滙款申請書，亦僅能釋明
    抗告人曾支付3萬9,056元予相對人，並無法釋明相對人有何
    隱匿財產，甚或現存之既有財產，已瀕臨成為無資力之情形
    ，或與相對人之債權相差懸殊，將無法或不足清償該債權等
    情，難謂相對人已就假扣押之原因為完全之釋明。惟抗告人
    聲請假扣押之原因釋明雖釋明有所不足，法院仍得命供擔保
    以補其釋明之不足，而准為假扣押。是原處分命抗告人「以
    84萬元為債務人供擔保後，得對於債務人所有之財產於252
    萬6,247元之範圍內為假扣押」，並無不合，原裁定以抗告
    人異議意旨指摘司法事務官所為裁定不當，求予廢棄等語，
    為無理由，駁回抗告人之異議，亦無不合。抗告意旨指摘原
    裁定不當，求予廢棄，為無理由，應予駁回。
五、據上論結，本件抗告為無理由，爰裁定如主文。
中　　華　　民　　國　　110 　年　　7 　　月　　30　　日
                  民事第五庭    審判長法  官  吳森豐

                                      法  官  郭貞秀

                                      法  官  孫玉文
上為正本係照原本作成。
本裁定除以適用法規顯有錯誤為理由外，不得再抗告。如提再抗
告，應於收受送達後十日內向本院提出再抗告狀（須附繕本），
並繳納再抗告費新台幣一千元。
提起再抗告應委任律師或具有律師資格之人之委任狀；委任有律
師資格者，另應附具律師資格證書及釋明委任人與受任人有民事
訴訟法第466條之1第1項但書或第2項所定關係之釋明文書影本。
中　　華　　民　　國　　110 　年　　7 　　月　　30　　日

                                      書記官  鄭鈺瓊
【附註】
民事訴訟法第495條之1第2項準用同法第466條之1第1、2項規定
：
⑴對於第二審判決上訴，上訴人應委任律師為訴訟代理人。但上
  訴人或其法定代理人具有律師資格者，不在此限。
⑵上訴人之配偶、三親等內之血親、二親等內之姻親，或上訴人
  為法人、中央或地方機關時，其所屬專任人員具有律師資格並
  經法院認為適當者，亦得為第三審訴訟代理人。
民事訴訟法第466條之2第1項：
上訴人無資力委任訴訟代理人者，得依訴訟救助之規定，聲請第
三審法院為之選任律師為其訴訟代理人。